【裁判字號】    92,交上易,328
【裁判日期】    921021
【裁判案由】    過失傷害
【裁判全文】
臺灣高等法院刑事判決                          九十二年度交上易字第三二八號
    上  訴  人
    即  被  告  丙○○
    選任辯護人  賴友仁律師
右上訴人因過失傷害案件，不服臺灣板橋地方法院九十二年度交易字第一０一號，中
華民國九十二年六月十日第一審判決（起訴案號：臺灣板橋地方法院檢察署九十一年
度偵字第一０六八九號），提起上訴，本院判決如左：
    主  文
原判決撤銷。
丙○○因過失傷害人，處有期徒刑參月，如易科罰金以參佰元折算壹日。
    事  實
一、丙○○於民國（下同）九十年十二月十八日上午七時三十許，駕駛車牌號碼為Ｔ
    二｜二五四九號之自用小客車，沿台北縣鶯歌鎮○○路往樹林方向行駛，行經鶯
    歌鎮○○路與中正路口，本應注意汽車行至號誌管制交岔路口左轉時，應距交岔
    路口三十公尺前換入內側車道或左轉車道，再行左轉，而依當時情形，並無不能
    注意之情事，竟疏未注意，行駛外側車道近路口時，逕行向左橫越內車道，而貿
    然左轉，欲迴轉往桃園方向行駛，適甲○○騎乘車號ＴＣ六｜八三八號之重型機
    車，在丙○○左後方外側車道同向直行，亦疏於注意車前狀況，見丙○○之自小
    客車向左橫越，煞避不及致機車倒地，甲○○進而飛身撞向丙○○之自小客車左
    前輪上方，致受有右側胸骨鎖骨關節前位脫位、右側肋骨多根骨折等傷害。
二、案經丙○○於犯罪被偵查機關發覺前自首犯行，並經甲○○訴由台灣板橋地方法
    院檢察署檢察官偵查起訴。
    理  由
一、訊據被告丙○○固坦承有於前開時、地駕車行經上開地點之事實，惟否認有何過
    失致告訴人受傷害之犯行，於警詢中辯稱：我於九十年十二月十八日七點三十分
    許，在鶯歌鎮○○路消防隊前紅綠燈下，當時我駕駛自小客車從家裡出來，至消
    防隊前紅綠燈我要左轉時，忽然間我聽到碰一聲我就下車查看，看到甲○○躺在
    路中間，我是看到綠燈左轉轉到一半，變紅燈，因有行人要過馬路，我就停著等
    行人過馬路，當時天氣是因天下毛毛雨，我時速約五到十公里，我跟甲○○完全
    都沒有發生擦撞，是因為當天下雨她自己不小心滑倒，要告我撞到她云云；於偵
    查中辯稱：我當時已完成左轉，突然聽到碰一聲，我也不知道發生何事，我開車
    從我家出來，從慢車道行駛，約八間房屋的距離，切入快車道，告訴人撞到我時
    ，我的車子在快車道云云；於本院九十二年四月二十四日調查時供述：我當時要
    往桃園的方向，我要迴轉等語；原審審理時復改口辯稱：我是要「左轉」，不是
    要迴轉，我是開在內車道，告訴人的機車不可以走內車道，我左轉時，有看清楚
    來車，但沒有看到告訴人，她怎麼跌倒我不清楚云云。於本院調查時則辯稱：伊
    開車走內側車道要左彎，並非從外側車道左彎，告訴人並未撞到伊車子，是告訴
    人自行跌倒云云，其辯護人為被告辯護稱：本件告訴人之受傷完全是告訴人自己
    嚴重違規，在內側車道超車行駛，忽然發現被車左轉停在路口，緊急煞車，因下
    雨路滑而撞上左邊安全島而受傷，告訴人為歸咎被告，竟稱該處禁止迴轉，殊不
    知該處禁止迴轉但可左轉，被告剛左轉完畢，因紅燈而停在該處，並無迴轉行為
    云云。惟查：
  (一)證人甲○○指訴：我在紅綠燈下發生交通事故，我的時速差不多二十到三十公里
    ，天氣是陰天，我騎機車到中山路消防隊前，看到一輛自小客車忽然要左轉，就
    撞上了，我整個人就躺在地上，其他的我都不知道，警方到時我才清醒，我當時
    騎在慢車道左邊，對方在慢車道右邊，雙方是平行行駛，對方忽然靠左邊過來要
    左轉，結果左邊後照鏡擦撞到我等語（見九十年十二月二十八日警詢筆錄），並
    於原審到庭結證稱：我是直行在外車道，被告的車子本來是靜止的，停在我右前
    方，忽然從我的右手邊開出來，我們就相撞等語，於本院調查時指稱：伊走在慢
    車道上，是被告突然左轉伊才撞上等語，且證人即赴現場處理警員乙○○於本院
    亦到庭證稱：汽車位置就如照片上所示位置，機車是倒在安全島旁邊（靠近內側
    車道），現場並沒落土或車輛碎片，被告汽車與安全島幾乎成垂直九十度，機車
    車頭及車尾都是好的，沒有毀損等語。又依道路交通事故調查報告表及現場照片
    二張，由被告停車位置與分隔島之距離判斷，被告若係從內車道迴轉，車身應該
    會更靠近分隔島，而不會以垂直狀態，停在靠近路中間的地方，且依照被告前輪
    向左偏之事實判斷，被告應係要迴轉無誤，否則中山路二巷，係在被告停車位置
    之正前方，輪子應無向左偏之理，故告訴人甲○○證述被告原係行駛在外側車道
    ，忽然往左切，係要迴轉等節，應與事實相符，而堪採信。而告訴人雖指稱被告
    自小客車後照鏡有碰到伊肩膀，惟依現場自小客車之位置係與安全島呈九十度垂
    直，且兩車並未發生碰撞，如依告訴人機車行使路線與被告所駕駛自小客車從外
    側左轉時，兩車如發生擦撞，應係告訴人機車車頭撞擊汽車車身為要，告訴人肩
    膀應無為汽車後照鏡擦撞之可能性，且據證人乙○○前開所證二車並未發生碰撞
    ，亦無落土或碎片，顯見本件告訴人受傷應屬機車緊急煞車，致告訴人重心不穩
    ，身體飛身撞及汽車左前輪上方導致受傷。又證人乙○○於原審時雖證稱，該處
    禁止迴轉等語，惟渠於本院到庭時表示印像中該地並無禁止迴轉之標誌等語，且
    依道路交通事故調查報告表中亦無禁止迴轉號誌之記載，尚難認被告有在禁止迴
    轉處迴轉之違規行為。
  (二)按汽車行至號誌管制交岔路口左轉時，應距交岔路口三十公尺前換入內側車道或
    左轉車道，再行左轉，道路交通安全規則第一百零二條第一項第五款定有明文。
    本件被告依當時情形，並無不能注意情事，竟未依上揭規定貿然從外側車道切入
    左轉彎，致告訴人煞避不及，人飛出撞及被告之自小客車車身而受傷，有診斷證
    明書可證，被告有過失自明，台灣省台北縣區車輛行車事故鑑定委員會亦同此認
    定。又被告之過失行為與告訴人所受之傷害間，亦顯有相當因果關係。是本案事
    證明確，被告犯行應堪認定。
二、被告丙○○係犯刑法第二百八十四條第一項前段之過失傷害罪。被告於犯罪發生
    後，偵查機關未發覺前，自行到派出所告知警方，有「涉嫌人是否自首調查表」
    在卷可稽，應依刑法第六十二條前段減輕其刑。原審予以論罪科刑固非無據，惟
    查以本件車禍發生事實應係告訴人因疏於注意車前狀況煞車不及，機車倒地而人
    身拋出撞及被告自小客車造成傷害，並非是告訴人肩膀碰撞自小客車後鏡倒地受
    傷，且告訴人騎乘機車行使於內側車道疏於注意車前狀況，亦有疏失，是原審事
    實認定尚有未合，上訴人即被告上訴意旨否認犯罪，指摘原審判決不當，請求撤
    銷改判，雖無理由，惟原判決既有上開可議之處，自應由本院予以撤銷改判。爰
    審酌被告在逕行從外車道向左橫越內車道，致直行在其左後方之告訴人煞避不及
    ，過失程度大小，告訴人亦有疏失，所受傷勢非輕，被告未賠償告訴人，且犯後
    態度不佳等一切情狀，量處如主文所示之刑，並諭知易科罰金之折算標準。
據上論斷，應依刑事訴訟法第三百六十九條第一項前段、第三百六十四條、第二百九
十九條第一項前段，刑法第二百八十四條第一項前段、第六十二條前段、第四十一條
第一項前段，罰金罰鍰提高標準條例第一條前段、第二條，判決如主文。
本案經檢察官陳文琪到庭執行職務。
中      華      民      國    九十二    年      十      月     二十一   日
                              臺灣高等法院交通法庭
                                  審判長法  官  許  增  男
                                        法  官  黃  鴻  昌
                                        法  官  周  煙  平
右正本證明與原本無異。
不得上訴。
                                        書記官  蕭  麗  珍
中      華      民      國    九十二    年      十      月    二十四    日
附錄：本案論罪科刑法條全文
刑法第二百八十四條第一項前段
因過失傷害人者，處六月以下有期徒刑、拘役或五百元以下罰金。


司法院資訊處製作；財團法人民間司法改革基金會備份。
